---
title: "Régresseurs de calendrier Stock"
format: 
  gfm: default
  pdf: default
  html: 
    css: "style.css"
editor: source
---

```{r}
library("rjd3toolkit")
```

## Introduction

Les variables stocks sont des régresseurs de calendrier basées sur un certain jour de la période (mois ou trimestre).


## Structure des régresseurs

Les variables stock sont un jeu de 6 régresseurs composant les 6 premiers jours de la semaine (et dimanche par contraste).
Ils prennent pour valeur 0, 1 ou -1.


## Construction


### Séries trimestrielles

Les régresseurs de calendrier trimestriels sont égaux aux régresseurs mensuels pour le dernier mois du trimestre. 

Exemple : les régresseurs pour le T1 2024 prennent les mêmes valeurs que mars 2024. 

6 premiers mois de 2024 :

```{r}
stock_td(frequency = 12L, c(2024L, 1L), length = 6L)
```

2 premiers trimestres de 2024 :

```{r}
stock_td(frequency = 4L, c(2024L, 1L), length = 2L)
```

Pour la suite on étudie la construction des régresseurs mensuels


### Cas $1 <= w <= 31$

Ici w désigne un jour du mois.

Pour chaque période (exemple janvier 2025), le régresseur i (par exemple lundi) vaut :

- 1 si le w^ème^ jour de la période est de type i
- -1 si le w^ème^ jour de la période est un dimanche
- 0 sinon

Par exemple, pour les 6 premiers mois de l'année 2025, 

- le 13/01 est un lundi
- le 13/02 est un jeudi
- le 13/03 est un jeudi
- le 13/04 est un dimanche
- le 13/05 est un mardi
- le 13/06 est un vendredi

```{r}
stock_td(frequency = 12L, c(2025L, 1L), length = 6L, w = 13L)
```


### Cas $w > 31$

Même comportement que pour $w = 31$.

### Cas $w <= 0$

Pour $w <= 0$, on considère les derniers jours du mois. 

Ainsi :

- si $w = 0$, on regarde le dernier jour du mois, 
- si $w = -1$, on regarde l'avant dernier jour du mois, 
- ...

Par exemple, pour le début d'année 2025, 

- le 31/01 est un vendredi
- le 28/02 est un vendredi
- le 31/03 est un lundi
- le 30/04 est un mercredi
- le 31/05 est un samedi
- le 30/06 est un lundi

```{r}
stock_td(frequency = 12L, c(2025L, 1L), length = 6L, w = 0L)
```
